最高法院刑事判決　　　　　　　　　　　　　　　九十三年度台上字第四六七一號
　　上　 訴　 人　台灣高等法院台南分院檢察署檢察官
　　上訴人即被告　甲○○
右上訴人等因被告違反毒品危害防制條例等罪案件，不服台灣高等法院台南分院中華
民國九十年十一月十四日第二審判決︵九十年度上訴字第八四一號，起訴案號：台灣
台南地方法院檢察署八十九年度偵字第九七七四號︶，提起上訴，本院判決如左：
    主  文
原判決關於販賣第二級毒品部分撤銷，發回台灣高等法院台南分院。
其他上訴駁回。
    理  由
壹、發回︵被訴販賣第二級毒品︶部分：
本件原判決以公訴意旨略謂被告甲○○基於意圖營利之概括犯意，於民國八十九年七
、八月間，向黃佳慧及邱明華等人購買第二級毒品安非他命後，即多次分裝出售予不
詳年籍之人施用，嗣於八十九年八月二十二日十三時三十分許，在被告租屋處為警查
獲，並扣得安非他命三十包︵淨重二百三十一點九三公克，鑑驗後淨重二百三十一點
點四三公克︶、分裝毒品用空夾鏈袋三大包，因認被告涉有毒品危害防制條例第四條
第二項販賣第二級毒品罪嫌云云。經審理結果，認無積極證據足認被告有上開犯行，
因而撤銷第一審此部分科刑之判決，就被告被訴販賣第二級毒品部分改判諭知被告無
罪。固非無見。
惟查：︵一︶、所謂販賣行為，並不以販入之後復行賣出為要件，祇要以營利為目的
，將毒品購入或賣出，有一於此，其犯罪即為完成。本件起訴意旨係指被告基於意圖
營利之概括犯意，向黃佳慧及邱明華等人購買安非他命後，多次分裝出售予不詳姓名
之人施用，經警查獲，並扣得安非他命三十包等情，而被告於警詢則坦承係向﹁小池
﹂即黃佳慧購買安非他命施用成癮，始販賣等語；如果無訛，扣案之安非他命淨重二
百三十一點九三公克，被告似非供己施用，如被告係基於販賣營利之意而販入，雖未
及分裝賣出，仍屬販賣既遂。原審就起訴事實指被告係基於營利之意而販入之待證事
項，未詳為調查審認，於判決理由內復未為必要之說明，徒以無證據足認被告於何時
、何地以何價格販賣予何人，即認扣案之安非他命非被告販賣之物，而為被告有利之
認定，有證據調查職責未盡及理由不備之違法。︵二︶、販賣毒品前均有持有行為，
販賣行為與持有行為，乃實質上一罪關係，販賣行為吸收販賣前之持有行為，販賣行
為既已起訴，效力自及於持有行為。而起訴指被告基於販賣之意販入安非他命，經警
查獲，並扣得上開安非他命，原審認無證據足認扣案之安非他命係被告販賣之用，縱
然屬實，但何以未成立持有第二級毒品罪？原判決亦未加以敘明，同有理由不備之違
誤。以上，或為檢察官上訴意旨所指摘，或為本院得依職權調查之事項，應認原判決
關於此部分有撤銷發回更審之原因。
貳、駁回︵販賣第一級毒品︶部分：
一、被告上訴部分：
按刑事訴訟法第三百七十七條規定，上訴於第三審法院，非以判決違背法令為理由，
不得為之。是提起第三審上訴，應以原判決違背法令為理由，係屬法定要件。如果上
訴理由書狀並未依據卷內訴訟資料，具體指摘原判決不適用何種法則或如何適用不當
，或所指摘原判決違法情事，顯與法律規定得為第三審上訴理由之違法情形，不相適
合時，均應認其上訴為違背法律上之程式，予以駁回。本件原審經審理結果認被告基
於販賣海洛因營利之犯意，於八十九年七、八月間向黃佳慧購入海洛因後，於八十九
年八月二十二日十二時許，在台南縣永康市○○路一三四巷八十一號前，以新台幣一
千元之價格販賣第一級毒品海洛因一包予張進強，嗣被告為警查獲，並供出毒品來源
而查獲黃佳慧︵另案偵辦︶等情。因而撤銷第一審此部分科刑之判決，改判仍論處被
告販賣第一級毒品（累犯）罪刑︵處有期徒刑八年︶，已詳敘其調查、取捨證據之結
果及憑以認定之心證理由。並就被告所辯其警詢時神志不清，又未全程錄音，其警詢
自白未具證據能力等語，認非可採，予以論述。就形式上觀察，原判決要無採證認事
違背經驗法則、論理法則或理由不備等違背法令之情形。被告上訴意旨略以：張進強
之供述，與所謂其購買當時同車之證人張美蓮、張世昌、陳凱琪、黃傳益等人在警詢
時就所見情形陳述並非一致，顯有瑕疵，原判決予以採信，有違證據法則。而張世昌
於第一審證稱沒看到張進強向被告購買毒品，張進強亦否認向被告購買海洛因，於原
審亦同此供述，原判決對此有利之證據未說明不予採信之理由，有判決理由不備之違
法。警詢時係於筆錄製作完成始依內容照本宣科而為錄音，已無證據能力，況適足以
證明被告當時神志不清，原判決採為論罪證據，亦屬違法云云。惟查張進強於警詢已
供明當時與張美蓮等人同車，其下車向被告購買海洛因一包，未久即為警查獲等語，
並當場指認被告係販賣之人；其於偵查中亦同此證述。陳凱琪亦證述看見張進強拿錢
向被告購買海洛因。黃傳益則證稱在車內被查到之海洛因係張進強向被告購買等語。
其三人所供一致，且經調查與事實相符，尚難以張美蓮所稱在開車未看見，張進強係
下車買煙，張世昌證稱不知張進強向何人買海洛因云云，即認被告與陳凱琪、黃傳益
三人所供有何瑕疵，原判決予以採信，自與證據法則無違。又此部分之事證既臻明確
，則張世昌於第一審雖仍同前之供述，張進強於第一審及原審則翻異前供，改稱未向
被告購買，顯均不足為被告有利之認定，原判決對此固未特加說明，於判決主旨顯不
生任何影響，尚難指係判決理由不備。至被告之警詢筆錄原判決已詳為說明其警詢之
自白係出於自由意志而非不正之方法，且其自白之陳述經查與事實相符，因而予以採
信，亦無違法可言。被告上訴意旨上開所指，核與法律規定得為第三審上訴理由之違
法情形，不相適合，應認其上訴為違背法律上之程式，予以駁回。
二、檢察官上訴部分：
查第三審上訴書狀，應敘述上訴之理由，其未敘述者，得於提起上訴後十日內補提理
由書於原審法院，已逾上述期間，而於第三審法院未判決前仍未提出上訴理由書狀者
，第三審法院應以判決駁回之，刑事訴訟法第三百八十二條第一項、第三百九十五條
後段規定甚明。本件檢察官不服第二審判決提起上訴，並未敘明祇對被告被訴販賣第
二級毒品諭知無罪部分上訴，應視為就全部提起上訴。而依檢察官提出之上訴理由書
，並無對原審判決被告販賣第一級毒品有罪部分為任何指摘，迄今逾期已久，於本院
未判決前仍未提出，依上開規定，檢察官此部分之上訴自非合法，應予駁回。
據上論結，應依刑事訴訟法第三百九十七條、第四百零一條、第三百九十五條，判決
如主文。
中　　　華　　　民　　　國　　九十三　　年　　　九　　　月　　　九　　　日
                              最高法院刑事第十一庭
                                  審判長法官  張　淳　淙
                                        法官  謝　俊　雄
                                        法官  蘇　振　堂
                                        法官  張　春　福
                                        法官  呂　丹　玉
      右正本證明與原本無異
                                              書  記  官
中　　　華　　　民　　　國　　九十三　　年　　　九　　　月　　 十六 　　日
                                                                        Ｖ
